臺灣高等法院臺中分院民事裁定
110年度聲字第171號
聲  請  人  邱敏雄（兼邱廖鸞香之承受訴訟人）

            邱林秀雲
相  對  人  臺灣土地銀行股份有限公司

法定代理人  何英明  
上列當事人間請求返還不當得利等事件，聲請人對於民國105年1
0月18日本院105年度重上字第34號確定判決提起再審之訴（本院
110年度重再字第16號），並聲請訴訟救助，本院就聲請訴訟救
助部分，裁定如下：
    主  文
聲請駁回。
    理  由
一、聲請意旨：其等家境窘困，雖有財產，然其財產不能自由處
    分，亦無籌措款項以支出訴訟費用之信用技能，故其無力支
    出訴訟費用，爰聲請准予訴訟救助等語，並提出聲請人邱敏
    雄之全國財產總歸戶財產查詢清單及民國109年度綜合所得
    稅各類所得資料清單等件為據。
二、按當事人無資力支出訴訟費用者，依民事訴訟法第107條規
    定，法院固應依聲請准予救助，惟此項請求救助之事由，依
    同法第109條第2項、第284條之規定，應提出能即時調查之
    證據以釋明之。而所謂無資力係指窘於生活，缺乏經濟信用
    ，並無籌措款項以支出訴訟費用之信用技能者而言。又法院
    調查聲請人是否無資力支出訴訟費用，專就聲請人提出之證
    據為之，如聲請人未提出證據，或依其提出之證據，未能信
    其無資力支出訴訟費用之主張為真實，即應將其聲請駁回，
    並無派員調查之必要（最高法院108年度台抗字第433號裁定
    意旨參照）。
三、經查：聲請人主張其等無資力支出訴訟費用一情，雖提出邱
    敏雄之財產查詢清單及綜合所得稅所得資料清單為釋明（本
    院卷第19、21頁），依上開財產查詢清單及綜合所得稅所得
    資料清單，僅能釋明邱敏雄有1989年份之汽車1輛，而無稅
    捐稽徵機關列收稅費之所得，及無登記於邱敏雄名下之房屋
    、土地等事實，尚不足釋明聲請人現無資力繳納訴訟費用，
    亦不足以釋明聲請人毫無籌措款項以支出訴訟費用之信用技
    能可言；至於邱林秀雲則未提出任何證據釋明其現無資力繳
    納訴訟費用。又聲請人對本院105年10月18日108年度重上字
    第34號判決（下稱原確定判決）提起之再審之訴即本院110
    年度重再第16號，經本院於110年11月26日裁定駁回再審之
    訴，有該裁定可憑，則聲請人對原確定判決提起再審之訴，
    既為不合法，即顯無勝訴之望，其等聲請訴訟救助，核屬無
    據。
四、據上論結，本件聲請為無理由，爰裁定如主文。　
中　　華　　民　　國　　110 　年　　11　　月　　26　　日
　　　　　　　　民事第一庭    審判長法　官  黃綵君
　　　　　　　　　　　　　　　　    法　官  廖穗蓁
　　　　　　　　　　　　　　　　    法　官  林孟和
正本係照原本作成。
如不服本裁定應於裁定送達後10日內向本院提出抗告狀（須按他
造人數附具繕本），繳納抗告裁判費新台幣1000元整。因疫情而
遲誤不變期間，得向法院聲請回復原狀。
　　　　　　　　　　　　　　　　    書記官  郭蕙瑜

中　　華　　民　　國　　110 　年　　11　　月　　29　　日